---
title: "Explicando a votação de deputados com Regressão Linear"
author: "Valter Lucena"
date: "27 de setembro de 2018"
output: 
  html_document:
    df_print: paged
    toc: yes
    toc_float: yes
  html_notebook:
    toc: yes
    toc_float: yes
---

```{r setup, include=FALSE}
knitr::opts_chunk$set(echo = TRUE)
```

```{r, message=FALSE, warning=FALSE}
library(tidyverse)
library(here)
library(plotly)
theme_set(theme_minimal())
```

# le os dados

```{r}

importa_dados <- function (arquivo) {
  data = read_csv(arquivo,
                  progress = FALSE,
                  col_types = cols(ano = col_integer(),
                                   sequencial_candidato = col_character(),
                                   quantidade_doacoes = col_integer(),
                                   quantidade_doadores = col_integer(),
                                   total_receita = col_double(),
                                   media_receita = col_double(),
                                   recursos_de_outros_candidatos.comites = col_double(),
                                   recursos_de_pessoas_fisicas = col_double(),
                                   recursos_de_pessoas_juridicas = col_double(),
                                   recursos_proprios = col_double(),
                                   `recursos_de_partido_politico` = col_double(),
                                   quantidade_despesas = col_integer(),
                                   quantidade_fornecedores = col_integer(),
                                   total_despesa = col_double(),
                                   media_despesa = col_double(),
                                   votos = col_integer(),
                                   .default = col_character()))
  return(data)
}

eleicoes_2006 <- importa_dados(here("data/eleicoes_2006.csv"))
eleicoes_2010 <- importa_dados(here("data/eleicoes_2010.csv"))
eleicoes <- importa_dados(here("data/eleicoes_2006_e_2010.csv"))
eleicoes %>% names()
```


```{r}
variaveis_numericas <- function(dados) {
  nova = dados %>% 
    select(doacoes = quantidade_doacoes,
         doadores = quantidade_doadores,
         receita = total_receita,
         media.rct = media_receita,
         rec.comites = recursos_de_outros_candidatos.comites,
         rec.fisica = recursos_de_pessoas_fisicas,
         rec.juridica = recursos_de_pessoas_juridicas,
         rec.proprios = recursos_proprios,
         rec.partido = recursos_de_partido_politico,
         despesas = quantidade_despesas,
         fornecedores = quantidade_fornecedores,
         total.dsp = total_despesa,
         media.dsp = media_despesa,
         votos = votos)
  return(nova)
}

eleicoes_num <- variaveis_numericas(eleicoes)
eleicoes_2006_num <- variaveis_numericas(eleicoes_2006)
eleicoes_2010_num <- variaveis_numericas(eleicoes_2010)
```


# assimetria

```{r message=FALSE}
eleicoes_num %>%  
  gather(key = "variavel",
         value = "valor") %>% 
  ggplot(aes(x = valor, fill = variavel)) +
  geom_histogram() +
  guides(fill = FALSE) +
  facet_wrap(~variavel,
             scales = "free_x",
             ncol = 3)
```

# transformando as variaveis

```{r warning=FALSE, message=FALSE}
eleicoes_num %>%  
  gather(key = "variavel",
         value = "valor") %>% 
  ggplot(aes(x = log(valor), fill = variavel)) +
  geom_histogram() +
  guides(fill = FALSE) +
  facet_wrap(~variavel,
             scales = "free_x",
             ncol = 3)
```

# correlacoes

```{r message=FALSE}
library(corrplot)

plota_correlograma <- function(dados, ano) {
  col <- colorRampPalette(c("#BB4444", "#EE9988", "#FFFFFF", "#77AADD", "#4477AA"))
  correlacoes <- dados %>%
  cor()
  
  return(corrplot(correlacoes, 
         method = "color", 
         col = col(200),
         type = "lower",
         number.cex = .55,
         addCoef.col = "black",
         tl.col = "black",
         diag = FALSE,
         tl.cex = .6,
         title = paste("Eleições ", ano)))
}

plota_correlograma(eleicoes_2006 %>% 
  select(doacoes = quantidade_doacoes,
         doadores = quantidade_doadores,
         receita = total_receita,
         media.rct = media_receita,
         rec.comites = recursos_de_outros_candidatos.comites,
         rec.fisica = recursos_de_pessoas_fisicas,
         rec.juridica = recursos_de_pessoas_juridicas,
         rec.proprios = recursos_proprios,
         rec.partido = recursos_de_partido_politico,
         despesas = quantidade_despesas,
         fornecedores = quantidade_fornecedores,
         total.dsp = total_despesa,
         media.dsp = media_despesa,
         votos = votos), 2006)
```

# pergunta 1

```{r}
eleicoes_2006$ano = as.factor(eleicoes_2006$ano)
eleicoes_2006$sequencial_candidato = as.factor(eleicoes_2006$sequencial_candidato)
eleicoes_2006$nome = as.factor(eleicoes_2006$nome)
eleicoes_2006$uf = as.factor(eleicoes_2006$uf)
eleicoes_2006$partido = as.factor(eleicoes_2006$partido)
eleicoes_2006$cargo = as.factor(eleicoes_2006$cargo)
eleicoes_2006$sexo = as.factor(eleicoes_2006$sexo)
eleicoes_2006$grau = as.factor(eleicoes_2006$grau)
eleicoes_2006$estado_civil = as.factor(eleicoes_2006$estado_civil)
eleicoes_2006$ocupacao = as.factor(eleicoes_2006$ocupacao)

eleicoes_2006_a <- eleicoes_2006 %>% select(-ano, -sequencial_candidato, -nome, -cargo)

modelo_2006 <- lm(votos ~ ., eleicoes_2006_a, na.action = na.omit)
summary(modelo_2006)
```

aparentemente nao. falar aqui sobre a quantidade de variaveis e como isso influencia em p-valor, R², etc.

```{r}
eleicoes_2010$ano = as.factor(eleicoes_2010$ano)
eleicoes_2010$sequencial_candidato = as.factor(eleicoes_2010$sequencial_candidato)
eleicoes_2010$nome = as.factor(eleicoes_2010$nome)
eleicoes_2010$uf = as.factor(eleicoes_2010$uf)
eleicoes_2010$partido = as.factor(eleicoes_2010$partido)
eleicoes_2010$cargo = as.factor(eleicoes_2010$cargo)
eleicoes_2010$sexo = as.factor(eleicoes_2010$sexo)
eleicoes_2010$grau = as.factor(eleicoes_2010$grau)
eleicoes_2010$estado_civil = as.factor(eleicoes_2010$estado_civil)
eleicoes_2010$ocupacao = as.factor(eleicoes_2010$ocupacao)

eleicoes_2010_a <- eleicoes_2010 %>% select(-ano, -sequencial_candidato, -nome, -cargo)

modelo_2010 <- lm(votos ~ ., eleicoes_2010_a, na.action = na.omit)
summary(modelo_2010)
```

mesma coisa aqui

# segunda pergunta

## primeira subpergunta

para 2006 

```{r}
# media dos residuos
mean(modelo_2006$residuals)
```

parece ser bom pq eh proximo de 0

```{r}
# grafico de residuos vc ajustamento
modelo_2006 %>% 
  ggplot(aes(.fitted, .resid)) +
  geom_point(alpha = .3) +
  geom_hline(yintercept = 0, col = "red", linetype = "dashed")
```

parecia ser bom mas ta meio enviesado. falar que eh por causa das relacoes entre as variavies preditoras

para 2010

```{r}
mean(modelo_2010$residuals)
```

proximo de 0 tbm

```{r}
modelo_2010 %>% 
  ggplot(aes(.fitted, .resid)) +
  geom_point(alpha = .3) +
  geom_hline(yintercept = 0, col = "red", linetype = "dashed")
```

```{r}
qqnorm(modelo_2006$residuals)
qqline(modelo_2006$residuals, col = 2, lwd = 2, lty = 2)
```

```{r}
qqnorm(modelo_2010$residuals)
qqline(modelo_2010$residuals, col = 2, lwd = 2, lty = 2)
```

